【裁判字號】    89,訴,288
【裁判日期】    890607
【裁判案由】    侵權行為損害賠償
【裁判全文】
臺灣板橋地方法院民事判決  八十九年度訴字第二八八號
    原      告  乙○○
    被      告  甲○○
                              .
右當事人間請求侵權行為損害賠償事件，本院判決如左：
    主    文
被告應給付原告新臺幣肆拾壹萬仟柒佰伍拾貳元及自民國八十八年八月七日起至清
償日止，按年息百分之五計算之利息。
原告其餘之訴駁回。
訴訟費用由被告負擔十分之六，餘由原告負擔。
本判決第一項於原告以新臺幣拾參萬陸仟元為被告供擔保後，得假執行。
原告其餘假執行之聲請駁回。
    事    實
甲、原告方面：
一、聲明：求為判決被告應給付原告新臺幣（下同）七十五萬三千一百元及自起訴狀
    繕本送達翌日起至清償日止，按年息百分之五計算之利息。
二、陳述：
（一）被告明知未領有駕照不得駕駛汽車，竟於民國八十八年四月二日十二時三十五
      分許，無照駕駛車號ＬＰＤ─九四九號重型機車，沿台北縣板橋市○○路往台
      北市方向行駛，應注意機器腳踏車附載物品或載運貨物必須穩妥，物品應捆紮
      牢固，堆放平穩，而依當時天侯晴朗、日間自然光線、市區○路○道路鋪裝柏
      油，路面缺陷、無障礙物、視距良好、無號誌、附標記行車分向線、無標誌等
      一切情狀，並無不能注意之情事，竟能注意而不注意，於行駛該路段慢車道時
      ，因置於前腳踏板處之工具箱疏未捆紮、亦未堆放平穩，致於機車行進中掉落
      慢車道旁，前置物箱一支鐵撬欲掉落，其欲撿鐵撬之際，猶貿然以時速四十公
      里之速度前進，致失控偏向快車道行駛，適有原告之母陳美騎乘車號ＧＢＰ
      ─○五一號機車，沿同方向行駛於快車道上，自後行駛至，陳美所騎車號Ｇ
      ＢＰ─○五一號機車前置物箱左側因而撞上被告所騎乘機車之左後方，致陳
      美人車倒地，陳美後腦著地。經路人送醫急救，仍不治死亡。
（二）原告為陳美之子（陳美另有配偶薛子寬、子女薛蕙蘭、薛連盛、薛寶玉、
      郭富民、郭富貴等共七人為法定繼承人）。因陳美死亡計支出喪葬費十五萬
      三千一百元，並因陳美之死亡，一家頓失倚靠，陷入悲痛，精神痛苦萬分，
      故請求精神賠償六十萬元，合計七十五萬三千一百元。經屢催被告賠償，均以
      原告已受領保險金為辯，為此依侵權行為法律關係提起本訴，請求判決如聲明
      所示。
乙、被告方面：
一、聲明：求為判決駁回原告之訴。
二、陳述：
    伊確因過失致原告之母陳美死亡，惟陳美於騎乘機車時，雖有載安全帽，但
    未扣帽帶，故對本件侵權行為損害之擴大，與有過失，應適用過失相抵法則。又
    原告因陳美死亡，已經領取強制保險金一百二十萬元，該部分損害已經受填補
    ，而應按比例於被告應賠償額內扣除。
    理    由
一、原告主張：被告明知未領有駕照不得駕駛汽車，竟於八十八年四月二日十二時三
    十五分許，無照駕駛車號ＬＰＤ─九四九號重型機車，沿台北縣板橋市○○路往
    台北市方向行駛，應注意機器腳踏車附載物品或載運貨物必須穩妥，物品應捆紮
    牢固，堆放平穩，而依當時情形並無不能注意情事，竟疏於注意未將置於前腳踏
    板處之工具箱捆紮，亦未堆放平穩，致於機車行進中掉落慢車道旁，前置物箱一
    支鐵撬欲掉落，其欲撿鐵撬之際，猶貿然以時速四十公里之速度前進，致失控偏
    向快車道行駛，適原告之母陳美騎乘機車沿同方向行駛於快車道上，自後行駛
    至，機車前置物箱左側因而撞上被告所騎乘機車之左後方，致陳美人車倒地，
    陳美後腦著地。經路人送醫急救，仍不治死亡。原告因而支出喪葬費十五萬三
    千一百元，及因此受有精神上損害，故請求慰撫金六十萬元，共計七十五萬三千
    一百元，為此本於侵權行為法律關係提起本訴，請求被告給付七十五萬三千一百
    元，及遲延利息等情。
二、被告則以，原告之母陳美騎車雖依規定戴安全帽，但未扣帽帶，顯就系爭侵權
    行為所造成損害與有過失；另原告因陳美之死亡，業經領取機車強制保險金一
    百二十萬元，亦因於損害額內扣除等語為辯。
三、經查，原告主張，本件車禍之發生，肇於被告過失未注意機器腳踏車附載物品或
    載運貨物必須穩妥，物品應捆紮牢固，堆放平穩，而依當時情形並無不能注意情
    事，竟疏於注意未將置於前腳踏板處之工具箱捆紮，亦未堆放平穩，致於機車行
    進中掉落慢車道旁，前置物箱一支鐵撬欲掉落，其欲撿鐵撬之際，猶貿然以時速
    四十公里之速度前進，致失控偏向快車道行駛，使陳美所騎行於快車道之機車
    前置物箱左側因而撞上被告所騎乘機車之左後方，致陳美人車倒地，陳美後
    腦著地，經送醫急救，仍不治死亡等情。為被告所不爭執，並與本院八十八年度
    交訴字第九八號刑事卷互核相符，可信為真。
四、被告既因過失不法侵害原告之母陳美致死亡，對於支出殯葬費之人（即原告）
    自應負侵權行為損害賠償責任。另原告為被害人之子，雖非財產上之損害，亦得
    請求被告賠償相當之金額。至被告所辯：陳美因所戴安全帽未扣帽帶對系爭損
    害之擴大，與有過失一節。雖為原告所否認，然被告前開所指（未扣帽帶部分）
    ，核與薛蕙蘭（陳美之女）於警訊中所陳相符（見臺灣板橋地方法院檢察署八
    十八年度相字第三九八號第五頁）；又薛蕙蘭既為被害人之女，應無迴護被告之
    必要，是經本院調查、審酌結果，認被告前開辯詞，應可採信，就系爭車禍，被
    害人陳美應負百分之十過失責任。按原告雖依民法第一百九十二條第一項及第
    一百九十四條規定，向被告請求賠償所支出殯葬費及慰撫金（請求權非繼受被害
    人），然原告既為被害人之繼承人，因被害人之死亡而有所請求，被害人復與有
    過失，依衡平原則，自應有民法第二百十七條規定過失相抵之適用。是應按比例
    減輕被告賠償額十分之一。茲就原告請求項目及金額，逐項論列如後：
（一）原告依民法第一百九十二條第一項請求殯葬費十五萬三千一百元部分：經查原
      告為死者支出殯葬費十五萬三千一百元部分，業據提出明細表一份為證。其中
      除毛巾二千九百元，應認屬奠儀之對價，而非必要支出，應予扣除外，其餘經
      核無不合，並為被告所不爭執，是此部分被告應賠償之金額為十五萬零二百元
      。再依前述減輕賠償額十分之一後，被告應給付之金額為十三萬五千一百八十
      元。
（二）原告依民法第一百九十四條規定請求精神慰撫金六十萬元部分：經查原告為專
      科畢業，從事製酒工作，月入五萬餘元，未婚，無負債，無存款，須扶養父親
      ；被告為高職畢業，業從事鋁窗工作，月入二萬四千元，須負擔家計，無不動
      產等情，為兩造所不爭執，可信為真。經本院斟酌被害人為原告之母，兩造之
      地位、經濟狀況及一切情狀，認原告請求精神損害五十萬元，為適當，逾此部
      分之請求，則屬過鉅。前開金額並仍按過失比例減輕賠償十分之一，即此部分
      被告應賠償之金額為四十五萬元。
（三）綜上所述，原告得請求被告賠償之金額，應為五十八萬五千一百八十元。
五、又被告所辯：原告等全體繼承人因陳美死亡，已領取機車強制保險金一百二十
    萬元一節，為原告所不爭執，可信為真正。按強制汽車保險法第十條第二款規定
    ：本法所稱死亡給付之受益人，為受害人之繼承人。同法第三十條則規定：保險
    人依本法規定給付之保險金，視為加害人或被保險人損害賠償金額之一部分。查
    陳美之法定繼承人為配偶及子女，共七人，依民法第一千一百四十四條第一款
    規定，應繼分為全體繼承人平均，即各七分之一。是前開強制保險金，原告所得
    分得，而應於損害賠償金額扣除之部分，僅十七萬一千四百二十八元，非被告所
    指一百二十萬元。從而，原告本於侵權行為法律關係，請求被告給付四十一萬三
    千七百五十二元，及自起訴狀繕本送達翌日起（八十八年八月七日），至清償日
    止，按年息百分之五計算之利息，為有理由，應予准許；逾此部分之請求，則屬
    無據，應予駁回。
六、原告陳明願供擔保請准宣告假執行，就原告勝訴部分，經核無不合，酌定相當之
    擔保金額准許之。至原告敗訴部分，其假執行之聲請，已失所附麗，應併駁回。
七、結論：本件原告之訴為一部有理由，一部無理由，依民事訴訟法第七十九條但書
    、第三百九十條第二項，判決如主文。
中      華      民      國    八十九    年      六      月    七        日
~B臺灣板橋地方法院民事第二庭
~B法  官  黃信滿
右為正本係照原本作成。
如對本判決上訴，須於判決送達後二十日內向本院提出上訴狀。
中      華      民      國    八十九    年      六      月    七        日
~B書記官  陳玫伶


司法院資訊處製作；財團法人民間司法改革基金會備份。
